【裁判字號】    94,訴,3284
【裁判日期】    950120
【裁判案由】    毒品危害防制條例
【裁判全文】
臺灣臺中地方法院刑事判決              94年度訴字第3284號
公  訴  人  臺灣臺中地方法院檢察署檢察官
被      告  乙○○
            戊○○
上列被告等因毒品危害防制條例案件，經檢察官提起公訴（94年
度毒偵字第13462號），本院判決如下：
    主    文
戊○○連續轉讓第一級毒品，累犯，處有期徒刑壹年貳月。又連
續轉讓第二級毒品，累犯，處有期徒刑捌月，第二級毒品甲基安
非他命殘渣袋壹個，沒收銷燬之。應執行有期徒刑壹年捌月，第
二級毒品甲基安非他命殘渣袋壹個，沒收銷燬之。
戊○○其餘被訴幫助施用第二級毒品部分，免訴。
乙○○公訴不受理。
    犯罪事實
一、戊○○曾於民國 (下同)92 年10月間，因施用第一、二級毒
    品案件，經本院分別判處有期徒刑8月、7月，應執行有期徒
    刑1年1月確定，於94年1月27日縮刑期滿執行完畢。猶不知
    悔改，復明知其友人丁○○ (另案執行強制戒治中)有施用
    毒品之習慣，竟基於轉讓第一級毒品海洛因及第二級毒品甲
    基安非他命之概括犯意，自94年7月中旬某日起至同年8月16
    日止，連續在臺中縣大里市○街路10號住處，無償提供數量
    不詳之第一級毒品海洛因3次及第二級毒品甲基安非他命2次
    予丁○○施用。嗣於94年8月16日下午5時5分許，為警在上
    揭地點當場查獲戊○○、乙○○ (另案經臺灣高等法院臺中
    分院判處罪刑，尚未確定)、丁○○、丙○○ (另案經本院
    判處罪刑)與甲○○ (另案經本院判處罪刑)等5人在施用毒
    品，扣得戊○○所有第二級毒品甲基安非他命殘渣袋1個、
    注射針筒9支、甲基安非他命吸食器1組及分裝袋553個。
二、案經臺中市警察局第三分局報請臺灣臺中地方法院檢察署檢
    察官偵查起訴。
    理    由
一、被告戊○○有罪部分：
  (一)訊據被告戊○○雖坦承證人丁○○曾於上揭時、地施用第
      一級毒品海洛因及第二級毒品甲基安非他命情事，惟矢口
      否認有何轉讓第一、二級毒品犯行，辯稱：當時是伊在住
      處施用海洛因或甲基安非他命時，丁○○自行拿去吸食，
      伊並未提供毒品予丁○○吸食云云，惟查：被告戊○○確
      於上揭時、地無償提供第一級毒品海洛因及第二級毒品甲
      基安非他命予證人丁○○施用乙節，已據證人丁○○在檢
      察官偵訊時結證稱：「自94年7月中旬起，我的毒品都是
      戊○○提供海洛因及安非他命，海洛因5、6次，安非他命
      2 次」等語 (參見94年度偵字第13462號卷第32、33頁)，
      於95年1月6日在本院審理期日結證稱：「施用海洛因、安
      非他命之來源，都是我去戊○○住處，看到戊○○在施用
      ，我就向他要來吸食。我吸食海洛因方式有兩種，一種以
      香煙吸食，另一種是注射的，即戊○○給我一點海洛因，
      我再摻水注射。我和戊○○是好朋友，施用毒品無論是我
      主動向他要來吸食，或是他施用後放在旁邊，我自己拿去
      吸食，戊○○也不會計較，施用海洛因次數為3、4次，施
      用安非他命次數為2次」等語屬實，則被告戊○○否認有
      無償提供第一級毒品海洛因及第二級毒品甲基安非他命予
      證人丁○○吸食，顯係事後卸責之詞，不足採信。至證人
      丁○○指稱被告戊○○無償提供第一級毒品海洛因之次數
      ，在檢察官偵訊及本院審理時雖有5、6次或3、4次之不一
      致，惟其指稱被告戊○○轉讓第一級毒品海洛因之次數至
      少為3、4次，即無不同，且依罪疑有利於被告之法理，本
      院認定被告戊○○轉讓第一級毒品海洛因予丁○○之次數
      應為3次。本件事證明確，被告犯行堪以認定。
  (二)核被告戊○○所為，係犯毒品危害防制條例第8條第1項轉
      讓第一級毒品罪及同條第2項轉讓第二級毒品罪。被告戊○○持有第一級、第二級毒品之低度行為，分別為轉讓第
      一級、第二級毒品之高度行為所吸收，均不另論罪。又被
      告戊○○先後多次轉讓第一級毒品及第二級毒品之犯行，
      時間緊接，犯罪構成要件相同，顯係基於概括犯意反覆為
      之，為連續犯，應依刑法第56條規定以一罪論，並加重其
      刑。再被告戊○○所犯上開2罪間，犯意各別，行為互殊
      ，應分論併罰。被告戊○○曾於92年10月間，因施用第一
      、二級毒品案件，經本院分別判處有期徒刑8月、7月，應
      執行有期徒刑1年1月確定，於94年1月27日縮刑期滿執行
      完畢，有卷附臺灣高等法院被告前案紀錄表可稽，其於受
      有期徒刑執行完畢後，5年內再犯本件有期徒刑以上之罪
      ，為累犯，應依刑法第47條規定遞加重其刑。爰審酌被告
      戊○○曾有多次施用毒品前科，明知施用毒品戕害人之身
      體健康，猶提供第一、二級毒品予友人吸食，無視國家對
      毒品犯罪之禁令，危害社會秩序及善良風俗甚鉅，且犯罪
      後未坦承犯行，顯無悔意，惟念及被告戊○○轉讓毒品之
      對象僅1人，數量及次數不多，惡性尚非重大與犯罪後態
      度等一切情狀，分別量處如主文所示之刑，並合併定其應
      執行之刑，以資警惕。
  (三)扣案之第二級毒品甲基安非他命殘渣袋1個，應依毒品危
      害防制條例第18條第1項前段規定沒收銷燬之。又注射針
      筒9支、甲基安非他命吸食器1組及分裝袋553個，雖為被
      告戊○○所有，惟係供施用毒品所用，與轉讓第一、二級
      毒品之行為無關，自無諭知沒收之必要。另扣案之門號
      0000000000號ＭＯＴＯＲＯＬＡ手機1支，固為被告戊○○所有，然該手機並非供犯罪所用，亦非犯罪所得之物，
      亦毋庸另為宣告沒收之諭知。
二、被告戊○○免訴部分：
  (一)公訴意旨略以：被告戊○○基於幫助乙○○、丙○○、甲○○施用第二級毒品甲基安非他命之概括犯意，自94年8
      月8日起，至同年月16日止，連續多次接受乙○○、丙○○、甲○○之請託，每次由乙○○出資新台幣(下同)2000
      元至2500元不等，由丙○○與甲○○共同出資1000元至
      2000元不等，而由戊○○向年籍不詳之張姓男子購得第二
      級毒品甲基安非他命後，在臺中縣大里市○街路10號住處
      ，將分裝後之第二級毒品甲基安非他命交與乙○○、丙○○、甲○○，供其等三人施用，認被告戊○○涉犯刑法第
      30條第1項前段、毒品危害防制條例第10條第2項幫助施用
      第二級毒品罪嫌云云。
  (二)按案件曾經判決確定者，應為免訴之判決，刑事訴訟法第
      302條第1款規定甚明，此項原則關於實質上一罪或裁判上
      一罪，均有其適用。連續犯係裁判上之一罪，其一部分犯
      罪事實曾經判決確定者，其效力當然及於全部，故檢察官
      復將其他部分重行起訴，自應諭知免訴之判決(參見最高
      法院84年度台非字第299號判決意旨)。又依照司法院大法
      官會議釋字第152號解釋，關於刑法及特別刑法上連續犯
      之適用範圍及其標準：連續犯須基於概括之犯意，則既遂
      犯、未遂犯、預備犯、陰謀犯；單獨犯、共犯（包括教唆
      、幫助犯），如行為人基於概括之犯意，連續數行為而犯
      同一罪名者，當成立連續犯 (參見最高法院67年度第6次
      暨第7次刑事庭庭推總會議決議)。本件被告戊○○曾被訴
      自94年4月間某日起至94年8月16日上午10時止，連續在上
      開住處，分別施用第一級毒品海洛因及第二級毒品甲基安
      非他命多次，業經本院於94年11月30日以94年度訴字第
      3116號刑事判決判處應執行有期徒刑1年6月，並已確定，
      有該刑事判決在卷為憑，而被告戊○○被訴幫助施用第二
      級毒品罪之犯罪時間與上開確定判決認定之犯罪時間重疊
      ，所犯之構成要件均相同，顯係基於概括犯意反覆為之，
      依前揭最高法院決議意旨，被告戊○○被訴幫助施用第二
      級毒品罪與上開確定判決認定之犯罪事實應當成立連續犯
      甚明，而連續犯為裁判上之一罪，其一部分犯罪事實既經
      法院判決確定，其效力當然及於全部，故檢察官就被告戊○○幫助施用第二級毒品罪部分提起公訴，即為本院94
      年度訴字第3116號確定判決效力所及，自應諭知免訴之判
      決。
三、被告乙○○部分：
  (一)公訴意旨略以：被告乙○○基於幫助被告戊○○施用第一
      級毒品海洛因之概括犯意，自94年6月間某日起，至同年8
      月間某日止，連續接受被告戊○○之請託，每次由被告戊○○出資1000元至2000元不等，由被告乙○○向姓名年籍
      不詳綽號「張董」之成年男子，購得第一級毒品海洛因後
      ，交付被告戊○○施用，認被告乙○○涉犯刑法第30條第
      1項前段、毒品危害防制條例第10條第1項幫助施用第一級
      毒品罪嫌云云。
  (二)又刑事訴訟法第303條第2款規定已經提起公訴或自訴之案
      件，在同一法院重行起訴者，應諭知不受理之判決，係以
      已經提起公訴或自訴之同一案件尚未經實體上判決確定者
      為限。本件被告乙○○曾被訴自94年2月上旬某日起至94
      年8月15日下午9時止，連續在台中縣大里市住處，施用第
      一級毒品海洛因多次，業經本院於94年9月30日以94年度
      訴字第2211號刑事判決判處有期徒刑11月，被告乙○○不
      服，提起上訴，再經臺灣高等法院臺中分院於94年12月21
      日以94年度上訴字第2325號刑事判決駁回上訴，被告乙○○亦不服提起上訴，尚未確定，有各該刑事判決在卷為憑
      ，而被告乙○○被訴幫助施用第一級毒品罪之犯罪時間與
      上開刑事判決認定之犯罪時間重疊，所犯之構成要件均相
      同，顯係基於概括犯意反覆為之，依前揭最高法院決議意
      旨，被告乙○○被訴幫助施用第一級毒品罪與上開刑事判
      決認定之犯罪事實亦應成立連續犯，而連續犯為裁判上之
      一罪，其一部分犯罪事實既經檢察官提起公訴，尚未經實
      體上判決確定，則檢察官就被告乙○○幫助施用第一級毒
      品罪部分提起公訴，顯係對同一案件在同一法院重行起訴
      ，自應諭知不受理之判決。
據上論斷，應依刑事訴訟法第299條第1項前段、第302條第1款、
第303條第2款，毒品危害防制條例第8條第1項、第2項、第18條
第1項前段，刑法第11條前段、第56條、第47條、第51條第5款、
第38條第1項第2款，判決如主文。
本案經檢察官黃雅楓到庭執行職務
中    華    民    國    95    年    1     月    20    日
                  刑事第二庭  審判長法  官  蔡名曜
                                    法  官  林慧英
                                    法  官  林金灶
上正本證明與原本無異。
如不服本判決，應於送達後十日內向本院提出上訴狀（須附繕
本），上訴於台灣高等法院台中分院。
                                    書記官  巫偉凱
中    華    民    國    95    年    1     月    20    日
附錄論罪科刑法條全文
毒品危害防制條例第8條第1項、第2項：
轉讓第一級毒品者，處 1 年以上 7 年以下有期徒刑，得併科新
臺幣 1 百萬元以下罰金。
轉讓第二級毒品者，處 6 月以上 5 年以下有期徒刑，得併科新
臺幣 70 萬元以下罰金。


司法院資訊處製作；財團法人民間司法改革基金會備份。
